【裁判字號】    95,訴,900
【裁判日期】    951228
【裁判案由】    違反毒品危害防制條例
【裁判全文】
臺灣雲林地方法院刑事判決               95年度訴字第900號
公  訴  人  臺灣雲林地方法院檢察署檢察官
被      告  甲○○
                    國民
上列被告因違反毒品危害防制條例案件，經檢察官提起公訴（95
年度毒偵字第1592號），被告就被訴事實為有罪之陳述，經本院
合議庭認為適當後，裁定由受命法官獨任進行簡式審判程序，判
決如下：
    主      文
甲○○施用第一級毒品，累犯，處有期徒刑壹年貳月；又施用第
二級毒品，累犯，處有期徒刑陸月。應執行有期徒刑壹年陸月。
    事實及理由
一、犯罪事實：
    甲○○前因施用第二級毒品案件，經觀察、勒戒後，認無繼
    續施用毒品之傾向，由臺灣雲林地方法院檢察署（下簡稱雲
    林地檢署）檢察官於民國88年2 月12日以88年度偵字第853
    號為不起訴處分確定。後又因施用因施用第一、二級毒品案
    件，經觀察、勒戒後，認有繼續施用毒品之傾向，先送強制
    戒治，並由雲林地檢署檢察官提起公訴，嗣經本院以89年度
    訴字第104 號分別判處有期徒刑9 月、4 月，定應執行有期
    徒刑1 年確定；強制戒治部分，嗣因戒治成效經評定合格，
    獲裁定停止戒治，所餘戒治期間交付保護管束，迄90年2 月
    1 日保護管束期滿未經撤銷停止戒治，視為戒治期滿。惟於
    保護管束期間屆滿前，復因施用第一級毒品海洛因案件經雲
    林地檢署檢察官提起公訴，嗣經本院於90年4 月24日以90年
    度訴字第100 號判處有期徒刑1 年確定，入監執行，於92年
    1 月19日假釋期滿執行完畢。於92年間，又因施用第一、二
    級毒品毒品，經雲林地檢署檢察官聲請強制戒治並提起公訴
    ，由本院於以92年度訴字第620 號分別判處有期徒刑1 年1
    月、5 月，定應執行有期徒刑1 年4 月確定，甫於94年8 月
    18日執行完畢；強制戒治部分，因毒品危害防制條例於93年
    1 月9 日修正施行，逕予報結而未執行。詎其猶不思悔改，
    在前揭強制戒治執行完畢釋放後5 年內，仍施用毒品成習，
    自95年6 月中旬之某日起至同年7 月1 日左右止，在其雲林
    縣斗六市○○里○○街33號3 樓住處，以將第一級毒品海洛
    因（下稱海洛因）摻入香菸中點火而吸食之方式，接續施用
    海洛因多次，平均1 星期施用1 次；其另基於施用第二級毒
    品甲基安非他命（下稱甲基安非他命）之犯意，於同年6 月
    29日，在臺北縣龜山鄉某工地，以將甲基安非他命置於錫箔
    紙上，用火燒烤使之產生白色煙霧後吸食其煙之方式，施用
    甲基安非他命1 次。嗣為警於95年7 月3 日依毒品危害防制
    條例第25條第2 項規定採驗尿液，檢出毒品嗎啡及甲基安非
    他命陽性反應，而查悉上情。
二、認定事實所憑證據及理由：
    (一)本件被告所犯毒品危害防制條例第10條第1 項施用第一級
      毒品罪及同條第2 項施用第二級毒品罪，鈞係死刑、無期
      徒刑、最輕本刑為3 年以上有期徒刑以外之罪，其於準備
      程序就前揭被訴事實為有罪之陳述，經受命法官告知簡式
      審判程序之旨，並聽取其與公訴人之意見後，本院合議庭
      裁定由受命法官獨任進行簡式審判程序，是本件之證據調
      查，依刑事訴訟法第273 條之2 規定，不受同法第159 條
      第1 項、第161 條之2 、第161 條之3 、第163 條之1 及
      第164 條至第170 條規定之限制，合先敘明。
    (二)證據名稱及證據資料：
      1.尿液檢體採集送驗紀錄表及詮昕科技股份有限公司濫用
        藥物尿液檢驗報告各1 份。證明：被告於95年7 月3 日
        採尿送驗，呈現嗎啡陽性及甲基安非他命反應。
      2.刑案資料查註紀錄表1 份。證明：被告於強制戒治執行
        完畢後5 年內，再犯施用第一、二級毒品罪。
      3.被告於本院審理時之自白。
      被告之自白與相關證據均相符合，本件事證明確，被告之
      犯行應堪認定。
三、論罪科刑之理由：
    (一)被告所為，係犯毒品危害防制條例第10條第1 項之施用第
      一級毒品罪及同條第2 項施用第二級毒品罪。被告持有海
      洛因及甲基安非他命之低度行為，分別為施用毒品之高度
      行為所吸收，均不另論罪。
    (二)刑法第56條連續犯之規定，業於94年1 月7 日經立法院刪
      除，新修正刑法於95年7 月1 日施行，本案被告施用毒品
      期間橫跨修正前後規定，依上開刪除連續犯規定之立法說
      明，連續犯之規定廢除後，對於部分習慣犯，例如吸毒等
      犯罪，是否會因適用數罪併罰而使刑罰過重產生不合理之
      現象一節，在實務運用上應可參考德、日等國之經驗，委
      由學界及實務以補充解釋之方式，發展接續犯之概念，對
      於合乎「接續犯」或「包括的一罪」之情形，認為構成單
      一之犯罪，以限縮數罪併罰之範圍，用以解決上述問題。
      又接續犯係指如數行為於同時同地或密切接近之時地實施
      ，侵害同一之法益，各行為之獨立性極為薄弱，依一般社
      會健全觀念，在時間差距上，難以強行分開，在刑法評價
      上，以視為數個舉動之接續施行，合為包括之一行為予以
      評價，較為合理，而為包括之一罪，最高法院86年臺上字
      第3295號判例意旨參照。則接續犯乃行為人主觀上出於一
      犯罪決意，在時間空間密接之情況下，出於數個自然行為
      ，而持續侵害同一法益之犯罪，其特徵在於每個行為原即
      足獨立成罪，即其所實現之構成要件並非預定須實施數次
      行為始足成罪，然由於自數行為完成後逆溯觀察之結果，
      各該行為於時空密接之情況下，顯然於評價上喪失其獨立
      性，遂將各該行為全體包括地斷為一罪，此與集合犯乃立
      法者於架構構成要件行為時，原即將多數同種行為之反覆
      實施預定於內，從而，實施1 次固仍足以成罪，縱使於同
      一意思下多次反覆實施，亦僅包括地成立一罪，如收集犯
      、散布犯、常業犯之概念，尚有不同。依上開立法說明，
      對於習慣犯者，立法者鼓勵以接續犯之概念認定被告之罪
      數，以避免數罪併罰之過苛。經查，本案被告因施用海洛
      因成癮，自95年6 月中旬某日起至95年7 月1 止，在雲林
      縣斗六市○○里○○街33號3 樓住處，以將海洛因摻入香
      菸內點火吸食其煙之方式，接續施用海洛因，平均1 星期
      施用1 次，業據被告供承在卷，顯見被告多次施用海洛因
      時間密切接近，地點相同，皆基於施用毒品之慣常習性反
      覆所為，已施用海洛因成癮，具有施用海洛因之習慣，屬
      習慣犯，各行為間之獨立性極為薄弱，難以強行分開，揆
      諸前開說明，因刑法已刪除連續犯規定，宜認定為接續犯
      行，是被告施用第一級毒品之行為終止時即95年7 月1 日
      ，既在95年7 月1 日新修正施行刑法後，即無新舊法比較
      之問題，爰逕依修正後之現行刑法，認定被告係犯接續施
      用第一級毒品罪。至公訴意旨認此為包括一罪之集合犯，
      尚無所據，自有未洽。
    (三)行為後法律有變更者，適用行為時之法律。但行為後之法
      律有利於行為人者，適用最有利於行為人之法律，現行刑
      法第2 條第1 項定有明文。被告行為後，刑法業於94年1
      月7 日修正，於94年2 月2 日公布，並於95年7 月1 日施
      行，是本件被告於95年6 月29日施用第二級毒品後，法律
      已有變更。又參酌最高法院95年5 月23日刑事庭第8 次會
      議決議，現行刑法第2 條第1 項之規定，係規範行為後法
      律變更所生新舊法律比較適用之準據法，於新刑法施行後
      ，應適用現行刑法第2 條第1 項之規定，本於統一性及整
      體性原則，綜其全部罪刑之結果，為「從舊從輕」之比較
      。本案關於施用第二級毒品部分新舊法比較及法律之適用
      ，詳如附表所示。
    (四)被告所犯上開二罪，犯意各別，罪名互殊，應分論併罰之
      。
    (五)被告於92年間，因施用第一、二級毒品毒品，由本院於以
      92年度訴字第620 號分別判處有期徒刑1 年1 月、5 月，
      定應執行有期徒刑1 年4 月確定，甫於94年8 月18日執行
      完畢，有臺灣高等法院被告前案紀錄表1 份附卷可參。被
      告於有期徒刑執行完畢後，5 年內，故意再犯有期徒刑以
      上之罪，均為累犯，施用第一級毒品部分，應依修正後刑
      法第47條第1 項加重其刑，施用第二級毒品部分，應依修
      正前刑法第47條加重其刑
    (六)本院審酌被告前有多次施用毒品前科，前於93年間，因施
      用第一、二級毒品毒品，由本院於以92年度訴字第620 號
      分別判處有期徒刑1 年1 月、5 月，定應執行有期徒刑1
      年4 月確定，甫於94年8 月18日執行完畢，即再犯本案，
      顯未自前次徒刑之執行習得教訓，依賴毒品甚深，自制力
      亦甚為薄弱，並考以動機、智識程度、方法、手段、施用
      次數，及罹患糖尿病，身體狀況不佳，有診斷證明書1 紙
      在卷可佐，被告犯後坦承犯行、具有悔意，態度尚稱良好
      等一切情狀，各量處如主文所示之刑，並定其應執行刑。
      又被告施用第二級毒品犯行雖在刑法修正施行前所犯，施
      用第一級毒品犯行則在刑法修正施行後所犯，是被告係於
      刑法修正施行後因犯施第一級毒品案件，與施用第二級毒
      品案件數罪併罰，分別宣告其罪之刑，始須定應執行刑，
      故本件非行為後法律有變更，尚無刑法第2 條第1 項比較
      新舊法之適用，應逕依修正後刑法第51條第5 款之規定定
      應執行刑，併此敘明。
四、應適用之法條：
    依刑事訴訟法第273 條之1 第1 項、第299 條第1 項前段，
    毒品危害防制條例第10條第1 項、第2 項，刑法第2 條第1
    項前段、第47條（修正前）、第47條第1 項、第51條第5 款
    ，判決如主文。
中    華    民    國    95    年    12    月    28    日
                  刑事第五庭    法  官  楊  欣  怡
以上正本證明與原本無異。
如不服本判決，應於判決送達後10日內，向本院提出上訴狀。
                                書記官  洪  秀  虹
中    華    民    國    95    年    12    月    28    日
附錄法條：
毒品危害防制條例第10條
施用第一級毒品者，處六月以上五年以下有期徒刑。
施用第二級毒品者，處三年以下有期徒刑。
附表：
┌────────┬────────┬────────┬──────────┐
│法        條    │修正前規定      │修正後規定      │新舊法之適用        │
├────────┼────────┼────────┼──────────┤
│刑法第47條      │受有期徒刑之執行│受徒刑之執行完畢│(一)關於被告施用第二級│
│累犯            │完畢，或受無期徒│，或一部之執行而│  毒品部分，應適用修│
│                │刑或有期徒刑一部│赦免後，5 年以內│  正前刑法第47條。  │
│                │之執行而赦免後，│故意再犯有期徒刑│(二)被告於93年間，因施│
│                │5 年以內再犯有期│以上之罪者，為累│  用第一、二級毒品毒│
│                │徒刑以上之罪者，│犯，加重本刑至2 │  品，由本院於以92年│
│                │為累犯，加重本刑│分之1 。        │  度訴字第620 號分別│
│                │至2分之1。      │第98條第2 項關於│  判處有期徒刑1 年1 │
│                │                │因強制工作處分之│  月、5 月，定應執行│
│                │                │執行完畢或一部之│  有期徒刑1 年4 月確│
│                │                │執行而免除後，5 │  定，於94年8 月18日│
│                │                │年以內故意再犯有│  執行完畢。有臺灣高│
│                │                │期徒刑以上之罪者│  等法院被告前案紀錄│
│                │                │，以累犯論。    │  表在卷可稽，被告於│
│                │                │                │  有期徒刑執行完畢後│
│                │                │                │  ，5 年以內再故意犯│
│                │                │                │  本件施用第二級毒品│
│                │                │                │  有期徒刑以上之罪，│
│                │                │                │  不論依修正前之刑法│
│                │                │                │  第47條，或修正後之│
│                │                │                │  刑法第47條第1 項之│
│                │                │                │  規定，均構成累犯，│
│                │                │                │  修正後之刑法非較有│
│                │                │                │  利於被告，應依刑法│
│                │                │                │  第2 條第1 項前段規│
│                │                │                │  定，逕依修正前刑法│
│                │                │                │  第47條規定，論以累│
│                │                │                │  犯，加重其刑。    │
└────────┴────────┴────────┴──────────┘


司法院資訊處製作；財團法人民間司法改革基金會備份。
